【裁判字號】    95,上訴,2284
【裁判日期】    950914
【裁判案由】    違反槍砲彈藥刀械管制條例
【裁判全文】
臺灣高等法院刑事判決                95年度上訴字第2284號
上  訴  人
即  被  告  甲○○
指定辯護人  本院公設辯護人陳德仁
上列上訴人因違反槍砲彈藥刀械管制條例案件，不服臺灣桃園地
方法院94年度訴字第2470號，中華民國95年5月4日第一審判決（
起訴案號：臺灣桃園地方法院檢察署94年度偵字第11077 號），
提起上訴，本院判決如下：
    主  文
原判決撤銷。
甲○○未經許可，持有可發射子彈具有殺傷力之改造手槍，處有
期徒刑貳年捌月，併科罰金新臺幣拾萬元，罰金如易服勞役，以
新臺幣貳仟元折算壹日。扣案具有殺傷力仿GLOCK 廠17型半自動
手槍之改造玩具手槍壹支（含彈匣壹個，槍枝管制編號：000000
0000）、具有殺傷力之改造子彈肆顆（直徑7.7mm～8.0mm）均沒
收。
    事  實
一、甲○○前因煙毒案件，經臺灣桃園地方法院於民國84年3 月
    27日以83年度訴字第1683號判處有期徒刑3年2月確定，於84
    年11月11日入監執行，於85年8 月31日縮短刑期假釋出監，
    87年2月4日撤銷假釋，於87年2月27日入監執行殘刑2年3 月
    14日，89年5月14日縮刑期滿（不構成累犯）。復於94年6月
    上旬某日，在其位於桃園縣八德市○○路991巷38弄4號住處
    ，明知非經中央主管機關許可，不得持有具殺傷力之改造手
    槍及子彈，竟基於非法持有具有殺傷力之改造手槍、子彈之
    犯意，自某真實姓名年籍不詳綽號「阿光」之男子處，收受
    仿GLOCK廠17型半自動手槍製造之具有殺傷力改造玩具手槍1
    支（含彈匣1個，槍枝管制編號0000000000 號）、由土造金
    屬彈殼加裝直徑7.7mm～8.0mm金屬彈頭之具有殺傷力改造子
    彈6 顆、不具有殺傷力之仿FN廠1910半自動手槍製造之改造
    玩具手槍1支（含彈匣1個）及不具有殺傷力之玩具金屬彈殼
    加裝直徑8.0mm～9.1mm金屬彈頭之改造子彈8 顆，並非法持
    有前開具有殺傷力之改造手槍及子彈，甲○○因涉犯毒品危
    害防制條例案件經法院發佈通緝，於94年6月9日下午5 時許
    ，在其住處即桃園市○○市○○路991巷38弄4號前為警查獲
    ，在警方尚未知悉其持有改造手槍及子彈之犯罪事實前，向
    到場之員警自首其犯持有改造手槍及子彈之罪行並報繳上開
    槍彈，而接受裁判，因而扣得上開槍彈始查悉上情。
二、案經甲○○自首由桃園縣政府警察局大園分局報請臺灣桃園
    地方法院檢察署檢察官偵查起訴。
    理  由
甲、程序部分：
    扣案之仿GLOCK 廠17型半自動手搶之具有殺傷力改造玩具手
    槍1 支及具有殺傷力之改造子彈6 顆等物，係於上揭時、地
    經被告主動告知員警而起出，此為被告供承，復經證人陳紀
    淵證稱在卷（僅就被告告知前員警是否有合理懷疑此點，被
    告與證人證詞不同），是本案扣得上開物品，乃依據法定程
    序取得之證據，核有證據能力。另依刑事訴訟法第198 條、
    第208 條之規定，所謂鑑定乃指於刑事訴訟程序中為取得證
    據資料而由檢察官或法官指定具有特別知識經驗之鑑定人、
    學校、機關或團體，就特定之事物，以其專業知識加以分析
    、實驗而作判斷，以為偵查或審判之參考。從而，不論鑑定
    人或鑑定機關、學校、團體，由檢察官或法官視具體個案之
    需要而為選任，符合刑事訴訟法第198 條、第208 條之規範
    本旨，所為鑑定具有證據能力，係屬同法第159 條第1 項之
    「除法律有規定者外」，不受傳聞法則之規範。本件內政部
    警政署刑事警察局94年7 月11日所出具之刑鑑字第 0940093
    393 號槍彈鑑定書，係由臺灣桃園地方法院檢察署檢察官送
    請內政部警政署刑事警察局鑑定，依上開說明，具有證據能
    力。
乙、實體部分：
一、訊據上訴人即被告甲○○對於上開犯罪事實迭於警詢、檢察
    官偵查中、原審及本院審理時均坦承不諱（見偵查卷第9 至
    10、35頁，原審卷第53頁，本院卷第27頁背面），並有上開
    扣案之改造手槍1枝（含彈匣1個，槍枝管制編號：00000000
    00號）及具有殺傷力之改造子彈6 顆扣案可資為憑。又上開
    扣案之改造手槍及子彈，均經送內政部警政署刑事警察局鑑
    定，結果認：「一、送鑑改造手槍貳枝，鑑定情形如下：（
    一）壹枝（槍枝管制編號0000000000），認係由仿GlOCK 廠
    17型半自動手槍製造之玩具手槍換裝土造金屬槍管改裝而成
    之改造手槍，機械性能良好，可擊發適用子彈，認具殺傷力
    。（二）壹枝（槍枝管制編號0000000000），認係由仿FN廠
    1910型半自動手槍製造之金屬玩具手槍換裝土造金屬槍管而
    成之改造手槍，經檢視，送鑑槍枝缺乏扳機，無法擊發子彈
    使用，認不具殺傷力。二、送鑑改造子彈壹拾肆顆，鑑定情
    形如下：（一）陸顆，認分別係由土造金屬彈殼加裝直徑7.
    7mm～8.0mm金屬彈頭而成之土造子彈，經取樣貳顆試射結果
    ，均可擊發，認均具殺傷力。（二）柒顆，認分別係由玩具
    金屬彈殼加裝直徑8.0mm～9.1mm金屬彈頭而成之改造子彈，
    經取樣貳顆試射結果：其中壹顆，雖可擊發，惟其發射動能
    甚微，認不具殺傷力；另壹顆，無法擊發，認不具殺傷力。
    （三）壹顆，認係由土造金屬彈殼加裝直徑8.0mm 金屬彈頭
    而成，經檢視，欠缺底火及火藥，不具子彈完整結構，認不
    具殺傷力。」，此有該局94年7 月11日刑鑑字第0940093393
    號槍彈鑑定書（見原審卷第18至23頁），足認被告之自白核
    與積極事證相符。綜上，本件事證明確，被告上揭犯行足可
    認定，應依法論科。
二、論罪：
（一）被告甲○○未經主管機關許可無故持有前揭具殺傷力之改
      造手槍、改造子彈，核其所為，係犯槍砲彈藥刀械管制條
      例第8條第4項之未經許可，持有可發射子彈具有殺傷力之
      改造手槍罪，及同條例第12條第4 項之未經許可持有改造
      子彈罪。被告以一持有之行為，同時持有具有殺傷力之改
      造玩具手槍、改造子彈，係以一行為而觸犯上開二罪名之
      想像競合犯，應依刑法第55條之規定，從較重之未經許可
      持有可發射子彈具有殺傷力之改造手槍罪處斷。又刑法第
      55條於94年2月2日修正公布，95年7月1日施行，就想像競
      合犯，新法第55條增訂但書係科刑之限制，為法理之明文
      化，非屬法律之變更毋庸為新舊法之比較（最高法院95年
      第8次刑事庭會議決議），併予敘明。
（二）被告辯稱是伊主動告知槍跟子彈在抽屜裡面，符合自首規
      定之情。是應再查明者乃本案是否符合自首之規定。按自
      首乃對於未發覺之罪自首而受裁判而言，所謂「發覺」必
      須對犯人之嫌疑有相當之根據，得為合理之可疑者，始足
      當之（最高法院95年度台上字第4472號判決意旨參照）。
      查證人即現場查獲警員陳紀淵於原審審理時具結證稱略以
      ：被告因為毒品被通緝，我們在他住所埋伏，看到被告就
      上前盤查，先查獲毒品，經過他同意後進入其住所，也在
      房間搜到毒品，槍枝部分我們是據線報知道他持有槍械，
      就問被告槍枝擺放哪裡，請他主動交出，被告就指著房間
      內的一個盒子，我們打開發現裡面有兩把槍枝。我們懷疑
      他擁有槍枝…是依據 2個禮拜前的線民指述，沒有再去做
      查證動作，也未請搜索票等語（見原審卷第64至67頁）。
      而證人陳紀淵證稱接獲線民檢舉被告持有槍彈乙節，經查
      並無任何紀錄，此有桃園縣政府警察局大園分局於95年 8
      月7日以園警分刑字第 0954020668號函所附本案查獲員警
      陳紀淵之報告在卷可稽（見本院卷第33頁），依上，究竟
      有無線民檢舉、檢舉之內容為何、內容是否足夠具體使人
      產生合理之可疑，均無從認定之，而證人陳紀淵當日既因
      被告毒品通緝之原因前往查察，事前復未就槍砲事證作進
      一步查證，亦未聲請搜索票，查獲員警於被告告知之前對
      被告持有具有殺傷力改造槍彈之犯罪事實，是否僅係抽象
      的懷疑，尚難認定員警已有相當之根據而達到合理懷疑之
      程度，就此應為被告有利之認定，揆諸前開說明，應認被
      告符合自首之要件。是被告持有上開槍彈，在被有偵查犯
      罪職權之機關或公務員發覺前，自首犯罪並主動將持有之
      全部槍彈交予員警之事實，爰依槍砲彈藥刀械管制條例第
      18條第1 項前段減輕其刑（此項規定為刑法第62條但書之
      特別規定，應優先適用）。
三、撤銷改判之理由：
    原審據以論罪科刑，固非無據，惟：(一)被告持有上開槍彈之
    犯行係在警方未發覺前，主動告知警方而查獲，應有槍砲彈
    藥刀械管制條例第 18條第1項前段自首規定之適用，原審未
    予審認而予減輕其刑，尚有未合；(二)被告行為時之易服勞役
    折算標準業經修法，而未及比較新舊法，亦有未洽。被告上
    訴意旨稱本案符合自首之要件，尚非無據，自應由本院將原
    判決予以撤銷改判。爰審酌槍、彈性質上屬高度危險之物品
    ，為我國法律明文非經主管機關許可不得擅自持有，以維社
    會大眾安全，此為一般社會大眾所明知之事，被告無故持有
    具殺傷力之改造手槍、改造子彈，嚴重危害社會治安，惟念
    被告所持有之槍枝僅1支，子彈6顆，數量非鉅，於另案通緝
    為警查獲時隨即坦承本件犯行並主動帶同員警起出上開槍彈
    ，尚無持之從事不法活動及其素行、犯罪之動機、目的、手
    段、犯後態度尚稱良好等一切情狀，量處如主文第二項所示
    之刑，併就罰金部分，諭知易服勞役之折算標準，以資懲儆
    。又修正前罰金罰鍰提高標準條例第2 條前段規定，就其原
    定數額提高為100倍 折算1 日，則本件被告行為時之易服勞
    役折算標準，應以銀元300 元折算1 日，即新台幣900 元折
    算1 日。惟95年7 月1 日修正公布施行之刑法第42條第3 項
    前段規定：「易服勞役以新台幣1,000元、2,000元或3,000
    元折算1 日」，比較修正前後之易服勞役折算標準，以修正
    後之規定，較有利於受刑人，則應依刑法第2 條第1 項後段
    規定，適用修正後之刑法第42條第3 項前段規定，定其折算
    標準，併予敘明。
四、扣案之仿GLOCK 廠17型半自動手槍之具有殺傷力改造玩具手
    槍1 支（含彈匣1 個，槍枝管制編號：0000000000號，原判
    決主文誤載為0000000000號）屬違禁物，應依刑法第38條第
    1 項第1 款之規定宣告沒收。另扣案具殺傷力之直徑 7.7mm
    ～8.0mm改造子彈6顆，其中2 顆業經內政部刑事警察局鑑驗
    試射，業經實際擊發，已不具殺傷力，失其子彈違禁物之性
    質，毋庸宣告沒收，其餘未經實際試射之改造子彈4 顆，屬
    違禁物，仍應依刑法第38條第1項第1款規定宣告沒收。
據上論斷，應依刑事訴訟法第369條第1項前段、第364條、第299
條第1項前段，槍砲彈藥刀械管制條例第8條第4項、第12條第4項
、第18條第1 項前段，刑法第2條第1項、第11條前段、第55條、
第42條第3項、第38條第1項第1款，判決如主文。
本案經檢察官鍾鳳玲到庭執行職務
中    華    民    國    95    年    9     月     14   日
                  刑事第十五庭  審判長法  官  吳昭瑩
                                      法  官  楊貴雄
                                      法  官  王梅英
以上正本證明與原本無異。
如不服本判決，應於收受送達後十日內向本院提出上訴書狀，其
未敘述上訴之理由者並得於提起上訴後十日內向本院補提理由書
（均須按他造當事人之人數附繕本）。
                                      書記官  李信穎
中    華    民    國    95    年    9     月    19    日
附錄：本案論罪科刑法條全文
槍砲彈藥刀械管制條例第8 條第4 項
未經許可，持有、寄藏或意圖販賣而陳列第1項所列槍枝者，處3
年以上10年以下有期徒刑，併科新臺幣700萬元以下罰金。
槍砲彈藥刀械管制條例第12條第4 項
未經許可，持有、寄藏或意圖販賣而陳列子彈者，處5 年以下有
期徒刑，併科新台幣300萬元以下罰金。


司法院資訊處製作；財團法人民間司法改革基金會備份。
